【裁判字號】    99,消債抗,9
【裁判日期】    990226
【裁判案由】    清算事件
【裁判全文】
臺灣臺北地方法院民事裁定             99年度消債抗字第9號
抗  告  人  甲○○
代  理  人  吳鴻奎律師
上列抗告人因消費者債務清理事件聲請清算，抗告人對於中華民
國98年12月23日本院98年度消債清字第61號、98年度消債救字第
15號所為裁定，提起抗告，本院裁定如下：
    主  文
抗告駁回。
抗告程序費用新臺幣壹仟元由抗告人負擔。
    理  由
一、抗告意旨略以：抗告人於民國94年中風後，與前配偶因生活
    及疾病之磨難，兩人感情早已不在，是雙方決議離婚，迄今
    已數年未聯絡見面，可見抗告人已無再與前配偶及未成年子
    女共同生活之可能，原審未詳查抗告人與前配偶與未成年子
    女之互動，亦不採認與抗告人生活密切相關之電話、手機帳
    單地址及平日復健之診所，遽以戶籍登記及信用報告上所載
    之通訊地址為抗告人住所，而將本件聲請移送臺灣臺中地方
    法院，顯有率斷之誤，為此提起抗告等語。
二、按更生及清算事件專屬債務人住所地之地方法院管轄，消費
    者債務清理條例第5條第1項規定明確。另更生及清算事件法
    院認為無管轄權者，依債務人聲請或依職權以裁定移送其管
    轄法院，消費者債務清理條例第15條準用民事訴訟法第28條
    第1項亦有明文。又依一定之事實，足認以久住之意思，住
    於一定之地域者，即為設定其住所於該地，為民法第20條所
    明定，是我國民法關於住所之設定，兼採主觀主義及客觀主
    義之精神，必須主觀上有久住一定地域之意思，客觀上有住
    於一定地域之事實，該一定之地域始為住所（最高法院98年
    台抗字第878號裁定意旨參照）。
三、原裁定以：抗告人自90年11月22日起即設籍於臺中市南屯區
    ○○○○街636號13樓之2迄今，該戶籍內尚有抗告人之未成年
    子女3人共同設籍，有戶籍謄本1份在卷可稽；又抗告人前曾
    受領臺中市南屯區公所96年低收入補助，又於98年間據其設
    籍資料，向臺中市南屯區公所申請低收入補助，聲請期間至
    98年12月止之情，有抗告人所提出臺中市南屯區公所低收入
    戶證明書、臺中市南屯區公所98年1月15日公所社字第09800
    01004號函在卷可據；另依據抗告人所提出財團法人金融聯
    合徵信中心當事人查詢個人資料（信用報告）回覆書，其所
    記載之通訊地址，與其戶籍地臺中市南屯區○○○○街636號
    13樓之2相同，亦有上述回覆書在卷可證；況且，抗告人雖
    陳報其現居臺北市○○區○○街86巷4號5樓，惟並未遷移戶
    籍，且抗告人聲請狀上亦明載，因避債權人催討債務，而北
    上依靠抗告人父親過活等語，有聲請狀可稽，顯見抗告人主
    觀上仍有長久與其未成年子女共同生活，並將住所設於「臺
    中市南屯區○○○○街636號13樓之2」之意思，客觀上亦無永
    久居於現住地之事實。至於抗告人雖提出電信帳單及就診醫
    院資料，主張其住所地為現居臺北市○○區○○街86巷4號5
    樓住處，然抗告人既未設籍於現住處，顯見抗告人於主客觀
    上均認其戶籍地為其住所地，已如前述，難謂「臺北市○○
    區○○街86巷4號5樓」為其住所地，其所提出之上述資料，
    僅係聲請人暫時因生活、就醫必須，未得據此認定其住所地
    。又抗告人既有住所地，並無不能依其住所地定管轄法院之
    情形。從而，本件應由抗告人上開住所地之地方法院即臺灣
    臺中地方法院專屬管轄，爰依職權為移轉管轄等語，為裁定
    移轉管轄之理由，經核於法並無違誤。
四、何況，依戶籍謄本所示，「臺中市南屯區○○○○街636號13
    樓之2」該戶中，抗告人為戶長，抗告人之3位未成年子女亦
    設籍該戶，且抗告人於96年間，以戶長身分，3位未成年子
    女為列冊人員，向臺中市南屯區公所申請為低收入戶獲准，
    經複查審核後，至98年12月間為止仍列為低收入戶，有上揭
    臺中市南屯區公所低收入戶證明書、函附卷可參，由此益徵
    抗告人縱現居住於臺北市○○區○○街86巷4號5樓，然尚難
    認定係基於久住之意思而居住。
五、從而，原審將本件清算之聲請併同暫免繳納清算費用之聲請
    ，依職權裁定移轉管轄臺灣臺中地方法院，並無違誤，抗告
    人指摘原裁定不當，求予廢棄，為無理由，應予駁回。
六、據上論結，本件抗告為無理由，依消費者債務清理條例第15
    條，民事訴訟法第495條之1第1項、第449條第1項、第95條
    、第78條，裁定如主文。
中    華    民    國    99    年     2    月    26    日
                  民事第四庭審判長法  官  周祖民
                                  法  官  鄧德倩
                                  法  官  張文毓
以上正本係照原本作成。
本裁定不得再抗告。
中    華    民    國    99    年    2     月    26    日
                                  書記官  賴敏慧

司法院資訊處製作；財團法人民間司法改革基金會備份。
